【裁判字號】    95,訴,205
【裁判日期】    950410
【裁判案由】    有關人民團體事務
【裁判全文】
高雄高等行政法院裁定
                                    95年度訴字第205號
原      告  甲○○
被      告  民主進步黨台南市黨.
代  表  人  陳亭妃  主任委員
上列當事人間因有關人民團體事務事件，原告提起行政訴訟。本
院裁定如下︰
    主  文
原告之訴駁回。
訴訟費用由原告負擔。
    理  由
一、按「公法上之爭議，除法律別有規定外，得依本法提起行政
    訴訟。」「原告之訴，有左列各款情形之一者，行政法院應
    以裁定駁回之。但其情形可以補正者，審判長應定期間先命
    補正：一、訴訟事件不屬行政法院之權限者。」分別為行政
    訴訟法第2條、第107條第1項第1款所明定。又「我國關於行
    政訴訟與民事訴訟之審判，依現行法律之規定，係採二元訴
    訟制度，分由不同性質之法院審理。關於因公法關係所生之
    爭議，由行政法院審判，因私法關係所生之爭執，則由普通
    法院審判。．．．」亦經司法院釋字第448號解釋在案，足
    徵行政訴訟程序，乃國家司法機關用以解決當事人間關於公
    法上之爭議所施行之程序，倘非屬公法上爭議事件，行政法
    院自無審判權。
二、次按，政黨屬於人民團體法所規範之政治團體，其成立在於
    以全體黨員之共同民主政治理念，協助形成國民政治意志，
    促進國民政治參與為目的，並以推薦候選人參加公職人員選
    舉為目的之政治性團體，經主管機關核准立案後，得依法向
    該管地方法院辦理法人登記，取得社團法人之資格，此自人
    民團體法第4條、11條、第44條至第46-1條規定可明，則政
    黨與其所屬黨員間所成立者，自屬私法上法律關係，對於因
    私法上法律關係所生之爭議，行政法院並無審判權。
三、原告提起本件訴訟，乃以被告於其公告欄上公告訂民國95年
    3月13日為其辦理黨內里長提名領表登記日期，惟原告於當
    天上午11時30分許持黨員證至被告處辦理領表作業竟遭拒絕
    ，且所有黨員均有收到上開辦理登記通知單，竟獨漏原告一
    人，因認有侵害原告人格權，應予嚴懲云云。是本件乃原告
    與其所加入之政黨分支機構間，因該政黨里長提名事務，是
    否侵害原告會員權益之私權爭執事件，原告應循民事訴訟途
    徑救濟，其提起本件行政訴訟，揆諸前揭說明，於法尚有未
    合，應予駁回。
四、依行政訴訟法第107條第1項第1款、第104條，民事訴訟法第
    95 條、第78條，裁定如主文。
中    華    民    國    95    年     4    月   10     日
                  第二庭審判長法  官    江幸垠
                              法  官    戴見草
                              法  官    簡慧娟
以上正本係照原本作成。
如不服本裁定，應於裁定送達後10日內以書狀敘明理由，經本院
向最高行政法院提出抗告（須按對造人數附具繕本）；並應預繳
送達用掛號郵票6份（每份34元）。
中    華    民    國    95    年     4    月   10     日
                              書記官    洪美智


司法院資訊處製作；財團法人民間司法改革基金會備份。
